臺灣臺北地方法院刑事判決　　　　　　　98年度訴字第1898號
公　訴　人　臺北地檢署檢察官
被　　　告　黃慈美
選任辯護人　梁穗昌律師
　　　　　　李夏菁律師
　　　　　　鄧敏雄律師
上列被告因誣告等案件，經檢察官提起公訴（九十八年度偵字第
二三五四一號），本院判決如下：
    主  文
黃慈美意圖他人受刑事處分，向該管公務員誣告，處有期徒刑捌
月，減為有期徒刑肆月。又證人，於檢察官偵查時，於案情有重
要關係之事項，供前具結，而為虛偽陳述，處有期徒刑陸月，減
為有期徒刑月。又證人，於執行審判職務之公署審判時，於案
情有重要關係之事項，供前具結，而為虛偽陳述，處有期徒刑陸
月。應執行有期徒刑拾月。
    事  實
一、緣韓晉全（原名韓鎮全）得知臺灣固網股份有限公司（下稱
    臺灣固網公司）副總經理王鴻紳欲出售其於臺灣固網公司正
    式上市時得持有之股票，乃介紹羅後華向王鴻紳購買臺灣固
    網公司之股票，而黃慈美於民國八十九年三月間則經由羅後
    華之引介，以新臺幣（下同）一百八十萬元之代價，向王鴻
    紳購買其於臺灣固網公司正式上市時得持有之股票十五萬股
    ，因囿於公司法第一百六十三條第二項之限制，王鴻紳無從
    立即轉讓股票，故先向黃慈美暫售認股條（即購買股票協議
    書），黃慈美於八十九年三月三日交付股款後即於當日取得
    認股條，而王鴻紳因與韓晉全熟識，故於八十九年八月間將
    股票（編號八九-NE-0000000至八九-NE-00000
    00號）交與韓晉全，委請韓晉全轉交與黃慈美，韓晉全於
    取得股票後約一週內即將股票交與黃慈美，同時取回認股條
    正本，並將認股條正本交還王鴻紳。黃慈美明知上情，卻意
    圖使韓晉全受刑事處分，於九十三年九月十五日具狀向臺灣
    臺北地方法院檢察署（下稱臺北地檢署）對韓晉全提起侵占
    上開股票之告訴，經臺北地檢署分為九十四年度偵字第一三
    二五八號案件偵查（嗣經臺北地檢署呈請臺灣高等法院檢察
    署檢察長令轉臺灣桃園地方法院檢察署檢察官偵查起訴後，
    經臺灣桃園地方法院以九十五年度易字第一七一號判決管轄
    錯誤移送臺灣板橋地方法院【下稱板橋地院】，由板橋地院
    以九十七年度易字第九七九號案件審理）。黃慈美復基於偽
    證之犯意，分別於九十四年九月二十七日臺北地檢署檢察官
    偵查九十四年度偵字第一三二五八號案件時及九十七年七月
    二十九日板橋地院審理九十七年度易字第九七九號案件時，
    於案情有重要關係之事項，均供前具結，而虛偽證稱：「我
    係將協議書正本委由羅後華代為辦理後續取回股票事宜，羅
    後華委請韓晉全向王鴻紳領取股票，韓晉全並未將股票交給
    我」云云。惟韓晉全所涉之上開侵占案件，業經板橋地院九
    十七年度易字第九七九號判決及臺灣高等法院九十七年度上
    易字第二三六九號判決韓晉全無罪確定在案。
二、案經韓晉全訴由臺北地檢署檢察官偵查起訴。
    理  由
一、按被告以外之人於審判外之言詞或書面陳述，除法律有規定
    者外，不得作為證據，刑事訴訟法第一百五十九條第一項定
    有明文；次按被告以外之人於審判外之陳述，雖不符前四條
    之規定，而經當事人於審判程序同意作為證據，法院審酌該
    言詞陳述或書面陳述作成時之情況，認為適當者，亦得為證
    據；當事人、代理人或辯護人於法院調查證據時，知有第一
    百五十九條第一項不得為證據之情形，而未於言詞辯論終結
    前聲明異議者，視為有前項之同意；同法第一百五十九條之
    五規定甚明。本案認定被告黃慈美有本件犯行之證據，其中
    部分屬於傳聞證據，惟因被告及辯護人、公訴人於言詞辯論
    終結前均未聲明異議，視為同意上開傳聞證據作為證據，本
    院審酌該等陳述作成之情況，陳述人亦未曾主張非出於任意
    性或不正取供，足信作成時之情況，應無違法或不當情事，
    因而認為適當，故依刑事訴訟法第一百五十九條之五規定，
    該等陳述，具備證據能力而得作為證據，合先敘明。
二、訊據被告黃慈美固坦承其於九十三年九月十五日具狀向臺北
    地檢署對韓晉全提起侵占告訴，及九十四年九月二十七日臺
    北地檢署檢察官偵查時及九十七年七月二十九日板橋地院審
    判時，於案情有重要關係之事項，均供前具結證稱：「我係
    將協議書正本委由羅後華代為辦理後續取回股票事宜，羅後
    華委請韓晉全向王鴻紳領取股票，韓晉全並未將股票交給我
    」等語不諱，惟矢口否認有何前揭誣告、偽證犯行，辯稱：
    其確實有將協議書交給羅後華，因羅後華自己也有買臺灣固
    網公司的股票，而且也還沒登記，羅後華說伊會將伊所有的
    協議書拿給告訴人韓晉全，會開車經過其樓下，所以其請羅
    後華將其之協議書一起拿去給告訴人，告訴人並未交付股票
    給其。因王慈吟說股票是交給告訴人，可是告訴人沒有把股
    票給其，且王慈吟及告訴人全都告知其所有之股票已經被三
    個人登記，且這三個人其中二個人姓黃，渠等以為是其親戚
    ，但因其根本沒有拿到股票，也沒有買賣，也沒有同意將股
    票登記給他人，所以其才會認為告訴人涉犯侵占罪而提起告
    訴，其並無誣告及偽證云云。經查：
  (一)被告黃慈美於八十九年三月間經由羅後華之引介，以一百八
    十萬元之代價，向臺灣固網公司副總經理王鴻紳購買其於臺
    灣固網公司正式上市時得持有之股票十五萬股，因囿於公司
    法第一百六十三條第二項之限制，王鴻紳無從立即轉讓股票
    ，故先向被告暫售認股條。被告於九十三年九月十五日具狀
    向臺北地檢署對本案告訴人提起侵占之告訴，復於九十四
    年九月二十七日臺北地檢署檢察官偵查九十四年度偵字第一
    三二五八號案件時及九十七年七月二十九日板橋地院審理九
    十七年度易字第九七九號案件時，於案情有重要關係之事項
    ，均供前具結證稱：「我係將協議書正本委由羅後華代為辦
    理後續取回股票事宜，羅後華委請韓晉全向王鴻紳領取股票
    ，韓晉全並未將股票交給我」等語。而告訴人所涉之上開侵
    占案件，先經臺北地檢署分為九十四年度偵字第一三二五八
    號案件偵查後，即呈請臺灣高等法院檢察署檢察長令轉臺灣
    桃園地方法院檢察署檢察官偵查起訴後，經臺灣桃園地方法
    院以九十五年度易字第一七一號判決管轄錯誤移送板橋地院
    ，經板橋地院以九十七年度易字第九七九號判決及臺灣高等
    法院以九十七年度上易字第二三六九號判決告訴人無罪確定
    在案等情，為被告所不爭執，且經證人即告訴人韓晉全（本
    院卷一第六十一至六十六頁參照）、證人王鴻紳（本院卷二
    第一二九至一三一頁參照）、羅後華（本院卷一第六十九至
    七十三頁參照）、王慈吟（本院卷二第一三二至一三五頁參
    照）證述綦詳，復有被告於九十三年九月十五日向臺北地檢
    署提出之刑事告訴狀（臺北地檢署九十三年度他字第六八六
    ○號卷第一至六頁參照）、九十四年九月二十七日臺北地檢
    署檢察官訊問筆錄（臺北地檢察署九十四年度偵字第一三二
    五八號卷，下稱第一三二五八號卷，第四十頁參照）、九十
    七年七月二十九日板橋地院審理筆錄（板橋地院九十七年度
    易字第九七九號卷，下稱板院卷，第二十五至二十七頁參照
    ）、富邦綜合證券股份有限公司九十七年六月六日（九七）
    富證管發字第四六九六號函（板院卷第十二頁參照）、板橋
    地院九十七年度易字第九七九號判決（板院卷第三十三至三
    十七頁參照）及臺灣高等法院九十七年度上易字第二三六九
    號判決（臺灣高等法院九十七年度上易字第二三六九號卷第
    三十九至四十五頁參照）在卷足憑，首堪認定。
  (二)本案之爭點在於1.臺灣固網公司編號八九-NE-000000
    0至八九-NE-0000000號之股票是否為被告所購得之
    股票？2.被告有無將認股條交與羅後華，委託羅後華將認股
    條交與告訴人向王鴻紳拿股票？3.被告有無拿到其所購得之
    股票？4.被告有無誣告、偽證之犯意？茲分述如下：
  1.臺灣固網公司編號八九-NE-0000000至八九-NE-00
    00000號之股票是否為被告所購得之股票？
    證人王慈吟證稱：其當時有紀錄王鴻紳出售股票的編號，其
    負責在股票出讓書上蓋章，為了方便，所以紀錄，其紀錄之
    內容包含名字、股票編號、總數，以本案來說，是韓晉全，
    其只知道韓晉全，其不知道韓晉全有多少朋友，但登記文件
    上告訴人會寫其朋友之名字，股條其會影印放在其登記文件
    的後面，正本銷毀，其登記文件雖然是寫韓晉全，但仔細去
    翻就可以知道，其是去查詢股務有沒有沒有過戶的，就只有
    編號八九-NE-0000000至八九-NE-0000000號
    這些票號沒有過戶等語（本院卷二第一三二至一三四頁參照
    ），證人即出賣人王鴻紳證稱：其賣臺灣固網公司股票給別
    人，二千二百萬股除了這筆外，沒有一股發生任何問題等語
    （本院卷二第一三一頁反面參照），參以臺灣固網公司編號
    八九-NE-0000000至八九-NE-0000000號之股
    票並無交過戶或交易紀錄，有富邦綜合證券股份有限公司股
    務代理部九十四年六月三十日（九四）富證股字第一八六號
    函及附件在卷可佐（第一三二五八號卷第十六至二十一頁參
    照），足認王鴻紳所出售之股票，僅被告所購之股票發生問
    題，且僅臺灣固網公司編號八九-NE-0000000至八九
    -N E-0000000號之股票未過戶，而臺灣固網公司編
    號八九-NE-0000000至八九-NE-0000000號之
    股票共十五萬股，與被告所購之股數相同，故臺灣固網公司
    編號八九-NE-0000000至八九-NE-0000000號
    之股票應係被告所購之股票無訛。
  2.被告有無將認股條交與羅後華，委託羅後華將認股條交與告
    訴人向王鴻紳拿股票？
    證人即介紹人羅後華於警詢時陳稱：伊有通知被告要將股票
    過戶，並請被告與告訴人聯繫辦理股票交付及自行過戶等語
    （第一三二五八號卷第五十九、六十頁參照），羅後華於審
    理時復結證稱：告訴人開車過來，在伊家門口將伊所購得之
    股票交給伊，伊拿認股條正本跟告訴人交換。被告並未將認
    股條交給伊，伊不曾拿過被告之認股條等語（本院卷一第七
    十、七十三頁參照），證人即告訴人韓晉全證稱：其代羅後
    華及被告向王鴻紳領股票，因其當時身上並沒有認股條，所
    以其有與王鴻紳作簽收股票正本領取收據及點交之動作等語
    （本院卷一第六十二頁參照），證人即出賣人王鴻紳證稱：
    當面跟其拿股票之人一定是拿協議書給其，告訴人幫朋友一
    群人買，不可能通通來找其，假設總共有一千張，其就給告
    訴人一千張股票，告訴人會簽單給其，然後告訴人要去跟人
    家拿協議書回來等語（本院卷二第一二九頁反面參照），證
    人即王鴻紳之助理王慈吟證稱：其先將股票交給告訴人，告
    訴人當時有簽收一張單子給其，過幾天告訴人再將認股條交
    給其等語（板院卷第十五頁參照），四者證言互核可知，被
    告並未將認股條正本交與羅後華，且告訴人係先向王鴻紳取
    得股票後，再將股票交與羅後華及其他友人，羅後華及其他
    友人則交付認股條與告訴人，告訴人再將認股條交還王鴻紳
    ，益足徵被告辯稱羅後華說伊會將伊所有的協議書拿給告訴
    人，會開車經過其樓下，所以其請羅後華將其之協議書一起
    拿去給告訴人，告訴人並未交付股票給其云云，委不足採。
  3.被告有無拿到其所購得之股票？
  (1)證人韓晉全結證稱：八十九年八月上旬王鴻紳透過秘書王慈
    吟通知其說未上市的臺灣固網公司股票已經可以領取，其便
    通知羅後華去領取，但羅後華說伊在那個時間無法配合，也
    希望其幫忙被告完成實體股票暨協議書交換，其便依照羅後
    華所託與被告聯繫，並於八十九年八月三日從王鴻紳簽收屬
    於羅後華、被告的相關股票，並直接與被告約在其於忠孝東
    路阿波羅大廈的藝廊的辦公室向被告說明，被告與其兄長的
    股票係發起人所持有的特殊藍色面額為一萬股的股票，一共
    十五張，且每張股票的背面皆已蓋上原始發起人王鴻紳的印
    鑑，希望被告小心保管，且過戶書及稅單也已經蓋上王鴻紳
    的印鑑，給被告點收後，其收下協議書正本，被告也同時點
    收十五張萬股的股票。其離開後即把屬於被告協議書的正本
    交與王鴻紳，並註銷股票正本領取收據等語（本院卷一第六
    十一、六十二頁參照），證人王鴻紳證稱：其將股票交給告
    訴人時，有請告訴人簽收單據，因為告訴人沒有當面給其協
    議書等語（本院卷二第一三○頁反面參照），證人王慈吟證
    稱：其有將股票交與告訴人，告訴人有簽類似收據的東西，
    其再把股票給告訴人，因當時告訴人拿的股票不只是被告的
    ，是有一些人，一起拿的。其先將股票交給告訴人，然後告
    訴人當時有簽收一張單子給其，過幾天告訴人再將股條交給
    其等語（本院卷二第一三二、一三四反面、一三五頁參照）
    ，證人王慈吟於板橋地院九十七年度易字第九七九號案件審
    理時亦證稱：被告所簽之股票協議書正本已經繳回給其等語
    （板橋地院九十七年度易字第九七九號卷第十五頁參照），
    足見告訴人係先向王鴻紳取得股票時，因並未繳回認股條，
    所以簽立收據為證，俟告訴人交付股票與購買者，取回認股
    條後，再將認股條交回王鴻紳。且被告未曾事先將認股條交
    與羅後華，委託告訴人領取股票等情，已如前所述，則被告
    理當係在告訴人交付系爭股票後，同時將認股條交與告訴人
    ，始符交易常情，足徵被告確實已自告訴人處取得其所購之
    股票。
  (2)證人羅後華證稱：被告打電話給伊，伊認為找不到或遺失了
    ，伊就打電話請告訴人協助找股票號碼、股票影本，可以幫
    助找到股票的方法，找到後，伊提供給被告，當時一直協助
    若股票遺失要怎麼辦，當時伊全力作這件事情，告訴人也十
    分配合，儘可能提供所有的資料，後來伊知道有律師參與就
    用訴訟的方法，伊不知道為何會有這種轉折，從想辦法解決
    遺失的問題變成訴訟等語（本院卷一第七十、七十一頁參照
    ），證人韓晉全證稱：四年後，突然接到羅後華的電話詢問
    被告的股票有遺失之狀況，所以其就與王慈吟聯絡，取得當
    時股票票號及協議書影本，透過羅後華交與被告，希望大家
    的努力能幫被告找回股票，怎知被告竟然在多次與其及王慈
    吟電話瞭解之後，在一次與謝欣怡律師在微風廣場地下室美
    食街見面後，作過相關的溝通之後，旋即其及王鴻紳、王慈
    吟皆收到謝律師的恐嚇電話，內容說渠等都是高級行業人員
    ，也都沒有前科，只要把錢湊齊還給被告，被告就可以不興
    訟等語（本院卷一第六十二頁參照），證人王鴻紳證稱：其
    印象中，被告有來跟其助理王慈吟說股票掉了，這是其聽王
    慈吟說的，九十五或九十六年其收到檢察官的通知說其被告
    ，後來是不起訴處分，告其的人是被告等語（本院卷二第一
    三○頁參照），證人王慈吟證稱：告訴人先打電話給其，說
    有一個黃小姐會打電話問其股票的事情，後來其記得下班前
    被告打電話問其股票遺失如何處理，其就跟被告解釋整個辦
    理遺失的過程，被告說好麻煩，說事後會再跟其聯繫。後來
    其忘記是隔幾天或一星期後，被告約告訴人、其及一位律師
    、羅後華吃飯，其本來是以為是要詢問遺失的事情，結果被
    告改口說股票沒有收到，在場一位女律師跟其說，說其很清
    白沒有前科，被告不想告其，要其分攤被告之損失，就是要
    賠錢等語（本院卷二第一三二、一三三頁參照），四者證言
    互核可知，被告於找不到股票時，係向羅後華、王慈吟、告
    訴人表示其股票遺失，詢問要如何處理，因得知股票掛失之
    程序麻煩，始改口稱其未收到股票。
  (3)被告辯稱：羅後華說伊會將伊所有的協議書拿給告訴人，會
    開車經過其樓下，所以其請羅後華將其之協議書一起拿去給
    告訴人，告訴人未交付股票給其云云，然被告既稱其已將認
    股條交與羅後華委託告訴人領取股票，不論所交付的時間係
    告訴人、羅後華證稱之八十九年抑或是被告辯稱之九十年，
    依常理判斷，被告當時既已知告訴人將代為領取股票，且股
    票價值高達一百八十萬元，被告豈有不積極要求告訴人交付
    股票，而係遲至九十四年始向告訴人催討股票之理！被告前
    揭辯解實不足採信。
  4.被告有無誣告、偽證之犯意？
    告訴人代被告向王鴻紳領取系爭股票後，即至被告之藝廊交
    付系爭股票與被告，並自被告處取得股條正本，已如前所述
    ，被告對前揭事實知之甚詳，竟於遍尋不著系爭股票後，向
    臺北地檢署對告訴人提出侵占告訴，並於九十四年九月二十
    七日臺北地檢署檢察官偵查九十四年度偵字第一三二五八號
    案件時及九十七年七月二十九日板橋地院審理九十七年度易
    字第九七九號案件時，於案情有重要關係之事項，均供前具
    結，而虛偽證稱：「我係將協議書正本委由羅後華代為辦理
    後續取回股票事宜，羅後華委請韓晉全向王鴻紳領取股票，
    韓晉全並未將股票交給我」云云，故被告主觀上有使告訴人
    受刑事處分之意圖及誣告、偽證之故意，至為灼然。
  (三)綜上，被告明知告訴人已交付系爭股票與其，其仍故意對告
    訴人提出侵占告訴，顯有使告訴人受刑事處分之意圖及誣告
    之情事，又於偵查、審判時，復故意就案情有重要關係之事
    項虛偽證述，亦有偽證之情事。被告所辯顯係卸責之詞，不
    足採信，本案事證明確，被告犯行堪以認定，應依法論科。
三、核被告所為，係犯刑法第一百六十九條第一項之誣告罪及同
    法第一百六十八之偽證罪。被告所犯上開誣告、偽證三罪，
    犯意各別，行為互殊，應予分論併罰。爰審酌被告犯罪動機
    、目的，不思循正當途徑處理糾紛，竟以誣告及偽證方式，
    動用國家公權力，造成告訴人有遭受刑事追訴之危險，非但
    浪費訴訟資源，亦影響司法威信，及被告飾詞狡辯，顯無悔
    意，犯後態度不佳等一切情狀，分別量處如主文所示之刑。
    又被告行為後，中華民國九十六年罪犯減刑條例業於九十六
    年七月四日制定公布，並於九十六年七月十六日施行，查被
    告所犯誣告及於檢察官偵查中偽證之犯罪時間分別係九十三
    年九月十五日、九十四年九月二十七日，均在九十六年四月
    二十四日以前，所犯符合中華民國九十六年罪犯減刑條例第
    二條所定之減刑條件，均應依該減刑條例第二條第一項第三
    款之規定，減其宣告刑二分之一，故分別減為有期徒刑四月
    、三月，並與審判時之偽證部分不應減刑之犯罪所處之刑，
    定應執行刑。
據上論斷，應依刑事訴訟法第二百九十九條第一項前段，刑法第
一百六十八條、第一百六十九條第一項、第五十一條第五款，中
華民國九十六年罪犯減刑條例第二條第一項第三款、第七條、第
十一條，判決如主文。
本案經檢察官謝憲杰到庭執行職務
中    華    民    國   100    年    8     月    4     日
                  刑事第九庭審判長法  官  林怡秀
                                  法  官  劉素如
                                  法  官  鄭富城
以上正本證明與原本無異。
如不服本判決應於收受送達後10日內向本院提出上訴書狀，並應
敘述具體理由；其未敘述上訴理由者，應於上訴期間屆滿後20日
內向本院補提理由書（均須按他造當事人之人數附繕）「切勿逕
送上級法院」。
                                  書記官  顏淑華
中    華    民    國   100    年    8     月    4     日
附錄本案論罪法條：
中華民國刑法第168條
（偽證罪）
於執行審判職務之公署審判時或於檢察官偵查時，證人、鑑定人
、通譯於案情有重要關係之事項，供前或供後具結，而為虛偽陳
述者，處 7 年以下有期徒刑。
中華民國刑法第169條
（誣告罪）
意圖他人受刑事或懲戒處分，向該管公務員誣告者，處 7 年以
下有期徒刑。
意圖他人受刑事或懲戒處分，而偽造、變造證據，或使用偽造、
變造之證據者，亦同。